【裁判字號】    99,上訴,908
【裁判日期】    990923
【裁判案由】    妨害性自主罪
【裁判全文】
臺灣高等法院臺中分院刑事判決         99年度上訴字第908號
上  訴  人  臺灣臺中地方法院檢察署檢察官
被      告  丁○○
選任辯護人  林萬生律師
被      告  丙○○原判決誤載.
選任辯護人  翁顯杰律師
上列上訴人因被告妨害性自主罪案件，不服臺灣臺中地方法院98
年度訴字第2844號中華民國99年3月17日第一審判決（起訴案號
：臺灣臺中地方法院檢察署97年度偵字第26323號），提起上訴
，本院判決如下：
    主  文
上訴駁回。
    理  由
一、公訴意旨略以：被告丁○○與丙○○（原判決及起訴書均誤
    載為何宗勳，下同）於民國97年10月17日凌晨1時30分許，
    與已成年之甲○（警偵代號00000000、真實姓名與年籍詳卷
    ）及其友人何青穎一同在位於臺中市○區○○街128巷6號之
    「自由酒吧」飲酒，俟同日凌晨2時30分許，甲○因不勝酒力
    ，乃由被告丁○○、丙○○陪同搭乘計程車返回甲○位於臺
    中市南屯區之住處（地址詳卷）。嗣被告丁○○及丙○○於
    同日凌晨3時許到達甲○之住處後，由被告丁○○攙扶甲○進
    入房間內休息，被告丙○○則在另一間房間休息。詎被告丁
    ○○見甲○因不勝酒力而呈泥醉狀態，不能抗拒，竟基於乘
    機性交之犯意，將甲○及自己之全身衣物均脫去，先親吻及
    撫摸甲○之胸部、下體，再將其陰莖插入甲○之陰道內性交得
    逞。嗣被告丁○○再將甲○攙扶至被告丙○○休息之房間內
    ，被告丙○○亦基於乘機性交之犯意，脫去自己之衣物，撫
    摸甲○之胸部及下體，並以其陰莖插入甲○之陰道內，對甲○
    性交得逞。被告丁○○見甲○仍因酒醉躺臥在被告丙○○休
    息房間之床上，竟將甲○帶回房間內並推倒在床上，另行基
    於乘機性交之犯意，撫摸甲○之胸部及下體，再以其陰莖插
    入甲○之陰道內性交得逞。迄至同日上午8時許，甲○清醒後
    ，發現被告2人均已離去始報警處理，因認被告丁○○、丙
    ○○均涉犯刑法第225條第1項之乘機性交罪嫌云云。
二、按犯罪事實應依證據認定之，無證據不得認定犯罪事實；又
    不能證明被告犯罪者，應諭知無罪之判決，刑事訴訟法第15
    4條第2項、第301條第1項分別定有明文。次按認定不利於被
    告之事實，須依積極證據，苟積極證據不足為不利於被告事
    實之認定時，即應為有利於被告事實之認定，更不必有何有
    利之證據；認定犯罪事實所憑之證據，雖不以直接證據為限
    ，間接證據亦包括在內，然而無論直接或間接證據，其為訴
    訟上之證明，須於通常一般之人均不致有所懷疑，而得確信
    其為真實之程度者，始得據為有罪之認定，倘其證明尚未達
    到此一程度，而有合理性之懷疑存在時，即無從遽為有罪之
    確信；另告訴人就被害經過所為之陳述，其目的在於使被告
    受刑事訴追處罰，與被告處於絕對相反之立場，是告訴人縱
    立於證人地位具結而為陳述，其供述證據之證明力仍較與被
    告無利害關係之一般證人之陳述為薄弱。從而，告訴人就被
    害經過之陳述，除須無瑕疵可指，且須就其他方面調查又與
    事實相符，亦即仍應調查其他補強證據以擔保其陳述確有相
    當之真實性，始得採為論罪科刑之依據（最高法院30年上字
    第816號、76年台上字第4986號判例及98年度台上字第7056
    號判決要旨可資參照）。再按刑事訴訟法第161條第1項規定
    ：檢察官就被告犯罪事實，應負舉證責任，並指出證明之方
    法。因此，檢察官對於起訴之犯罪事實，應負提出證據及說
    服之實質舉證責任。倘其所提出之證據，不足為被告有罪之
    積極證明，或其指出證明之方法，無從說服法院以形成被告
    有罪之心證，基於無罪推定之原則，自應為被告無罪判決之
    諭知（最高法院92年度台上字第128號判例意旨參照）。
三、公訴人認被告丁○○、丙○○涉犯乘機性交罪行，無非以被
    告2人坦承有與甲○發生性交行為之供述、證人甲○、甲○之友
    人何青穎於警詢、偵查中之證述及證人陳英俊於警詢之證述
    、林新醫院檢驗科所出具甲○之血清免疫學檢查檢驗結果（
    血液中酒精濃度為19.74mg/dl）、林新醫院受理疑似性侵害
    事件驗傷診斷書、內政部警政署刑事警察局鑑驗書、和解書
    、現場圖、現場照片等為其主要論據。訊據被告丁○○、丙
    ○○均堅決否認上開犯行，被告丁○○辯稱：當天其與甲○
    在「小惡魔酒吧」喝酒時，甲○即詢問其與丙○○有無地方
    住宿，並邀約渠2人至她的住處過夜，且要求準備保險套，
    故於前往「自由酒吧」之途中經過「萊爾富超商」時，其遂
    進入超商購買保險套1盒，並交付其中1個保險套予丙○○。
    嗣於「自由酒吧」飲酒完畢後，其與丙○○及甲○即搭乘計
    程車返回甲○住處，到達後甲○亦自行拿取鑰匙開門。進入屋
    內，甲○將客房冷氣開啟，並指示丙○○睡該房間，其則與甲
    ○睡在甲○房間，躺下約2、3分鐘後，甲○即主動抱其，其有
    詢問甲○是否願意發生性關係，甲○有表示同意，雙方遂發生
    性交行為，第1次性交行為結束後，其與甲○一起至浴室洗澡
    ，洗完澡後其先睡覺，其間聽到甲○走出房間，不久又回房
    ，事後經丙○○告知其亦與甲○發生性交行為。俟甲○回房後
    ，其與甲○又自然地發生第2次性交行為，結束後並在客廳聊
    天，過程中甲○尚倒水予其飲用，甲○並表示患有胃疾，其才
    留下字條表示欲寄送藥物予甲○，其並未趁甲○酒醉不能抗拒
    而乘機性交等語；被告丙○○則辯稱：當天甲○在「小惡魔
    酒吧」邀約其與丁○○住宿時，並請渠等準備保險套，故丁
    ○○在「萊爾富超商」前交付保險套予其時，其即收下。俟
    到達甲○住處後，其遂依甲○之安排睡在客房，睡到一半時發
    覺甲○突然睡在其身旁，並主動抱其，雙方遂開始親吻、愛
    撫，其多次詢問甲○是否可以發生性行為，甲○則以點頭或「
    嗯」表示同意，雙方遂自然發生性行為等語。
四、證據能力方面：
(一)、證人甲 ○、何青穎於偵查中之證述：
  1.按被告以外之人於偵查中向檢察官所為陳述，除顯有不可信
    之情況者外，得為證據，刑事訴訟法第159 條之1 第2項 定
    有明文。又上開規定乃現行法對於傳聞法則之例外所建構之
    證據容許範圍之一，依其文義及立法意旨，尚無由限縮解釋
    為檢察官於訊問被告以外之人（含共同被告、共犯、被害人
    、證人等）之程式，須經給予被告或其辯護人對該被告以外
    之人行使反對詰問權之機會者，其陳述始有證據能力之可言
    。所謂「顯有不可信之情況」，應審酌被告以外之人於陳述
    時之外在環境及情況，例如陳述時之心理狀況、有無受到外
    力干擾等，以為判斷之依據。偵查中檢察官訊問證人，旨在
    蒐集被告之犯罪證據，以確認被告嫌疑之有無及內容，與審
    判中透過當事人之攻防，經由詰問程式調查證人以認定事實
    之性質及目的有別。偵查中辯護人僅有在場權及陳述意見權
    ，並無詰問證人之權利，此觀刑事訴訟法第245 條第2 項前
    段之規定甚明。又同法第248 條第1 項係規定檢察官「訊問
    證人時，如被告在場者，被告得親自詰問。」故祇要被告在
    場而未經檢察官任意禁止者，即屬已賦予其得詰問證人之機
    會，被告是否親自詰問，在所不問；同條第2項前段規定「
    預料證人於審判時不能訊問者，應命被告在場。」就訊問證
    人時應否命被告在場，則委之於檢察官之判斷。凡此，均尚
    難謂係檢察官訊問證人之程式必須傳喚被告使其得以在場之
    規定。故偵查中檢察官訊問證人，雖未經被告親自詰問，或
    因被告不在場而未給予其詰問之機會者，該證人所為之陳述
    ，並非所謂之「顯有不可信之情況」，而得據以排除其證據
    能力。惟上開偵查中之陳述因未經被告詰問，此項詰問權之
    欠缺，除有刑事訴訟法第159條之3各款情形外，非不得於審
    判中由被告行使已補正，而完足為經合法調查之證據（最高
    法院97年度台上字第1653號、98年度台上字第367號判決意
    旨參照）。
  2.查原審審理時業經傳喚證人甲○及何青穎接受檢辯雙方之交
    互詰問，自已保障被告對上開證人先前證詞之反對詰問權。
    且按刑事訴訟法第159條之1第2項關於被告以外之人於偵查
    中陳述之傳聞法則例外，僅於例外顯有不可信之情況，始否
    定其為證據。故使用此項證據者，無庸就該例外之不存在先
    為舉證，而反對使用者，則應就其主張有此例外之情形為「
    釋明」（最高法院97年度台上字第2984號判決意旨參照）。
    被告及其辯護人並未釋明上開證人於偵查中證述有何「顯有
    不可信之情況」，並陳明如原審之主張即同意具有證據能力
    （見本院卷第35頁、原審卷第154頁），而本院亦查無相關
    證據可認檢察官有何違法取證之情形，故證人甲○及何青穎
    於偵查中經具結所為之證述，均有證據能力。
(二)、證人甲○、何青穎於警詢之證述：證人甲○、何青穎於警詢之
    證述，均屬被告以外之人於審判外所為之言詞陳述，被告及
    其辯護人於本院陳明如原審之主張即抗辯並無證據能力（見
    本院卷第35頁、原審卷第154頁），復核尚無刑事訴訟法第
    159條之3所指傳聞例外之情形，自均無證據能力。
(三)、卷附證人何青穎所使用門號0000000000行動電話之通聯紀錄
    （見核退卷第18-49頁）：
  1.刑事訴訟法第159條之4規定，可作為證據之文書有：一除顯
    有不可信之情況外，公務員職務上製作之紀錄文書、證明文
    書。二除顯有不可信之情況外，從事業務之人於業務上或通
    常業務過程所須製作之紀錄文書、證明文書。三除前二款之
    情形外，其他於可信之特別情況下所製作之文書。而該法條
    第2款所稱從事業務之人於業務上或通常業務過程所須製作
    之紀錄文書、證明文書，因係於通常業務過程不間斷、有規
    律而準確之記載，且大部分紀錄係完成於業務終了前後，無
    預見日後可能會被提供作為證據之不實登載動機，不實之可
    能性小，除非該等紀錄文書或證明文書有顯然不可信之情況
    ，否則有承認其為證據之必要；因此，採取上開文書作為證
    據，應注意該文書之製作，是否係於例行性之業務過程中，
    基於觀察或發現而當場或即時記載之特徵。
  2.查證人何青穎所使用門號098*****49號行動電話及甲○使用
    之092*****61號行動電話之通聯紀錄，本係由電信業者為計
    算電話通話費用，而以電信業者管控之電腦設備逐筆紀錄通
    話門號之通話日期、時間長短、通話對方門號（即發話方、
    受話方與發簡訊）、通話地點所在之最近基地台位置等。則
    上開門號通聯調閱查詢單及通聯紀錄，顯非為訴訟上之特定
    目的而製作，而係屬於通常業務過程中不間斷之規律性、機
    械性記載，自屬於從事業務之人於業務上或通常業務過程所
    須製作之紀錄文書，經查亦無顯不可信之情況，故該通聯紀
    錄自應具有證據能力。
(四)、再按法院或檢察官得囑託醫院、學校或其他相當之機關、團
    體為鑑定，或審查他人之鑑定，並準用第203條至第206條之
    1之規定（不包括第202條囑託個人鑑定時應命鑑定人於鑑定
    前具結之規定），而鑑定之經過及其結果，應命鑑定人以言
    詞或書面報告，刑事訴訟法第208條第1項前段及第206條第1
    項分別定有明文。另現行刑事訴訟法關於鑑定之規定，除選
    任自然人充當鑑定人外，另設有囑託機關鑑定制度。依刑事
    訴訟法第198 條、第208之規定，不論鑑定人或鑑定機關、
    團體，固均應由法院、審判長、受命法官或檢察官視具體個
    案之需要而為選任、囑託，並依同法第206條之規定，提出
    言詞或書面報告，始符合同法第159條第1項所定得作為證據
    之「法律有規定」之情形，否則所為之鑑定，仍屬傳聞證據
    。然於司法警察機關調查中之案件，為因應實務上，或因量
    大、或有急迫之現實需求，併例行性當然有鑑定之必要者，
    例如毒品之種類與成分、尿液之毒品反應，或者槍、彈有無
    殺傷力及性侵害案件檢體之DNA 型別等鑑定，基於檢察一體
    原則，得由該管檢察長對於轄區內之案件，以事前概括選任
    鑑定人或囑託鑑定機關、團體之方式，俾便轄區內之司法警
    察官、司法警察對於調查中之此類案件，得即時送請先前已
    選任之鑑定人或囑託之鑑定機關、團體實施鑑定，以求時效
    （見法務部92年9月1日法檢字第0920035083號函參照，刊載
    於法務部公報第312期）。此種由檢察機關概括選任鑑定人
    或概括囑託鑑定機關、團體，再轉知司法警察官、司法警察
    於調查犯罪時參考辦理之作為，法無明文禁止，係為因應現
    行刑事訴訟法增訂傳聞法則及其例外規定之實務運作而為。
    此種由司法警察官、司法警察依檢察官所概括選任之鑑定人
    或囑託鑑定機關、團體所為之鑑定結果，與檢察官選任或囑
    託為鑑定者，性質上並無差異，同具有證據能力。又法律已
    原則規定為有證據能力者，倘為當事人所不爭執者，即無贅
    敘說明其為有證據能力之必要。本案卷附內政部警政署刑事
    警察局所出具鑑驗書（見偵卷第15-16頁），依據刑事訴訟
    法第159條之立法理由及同法第206條規定，復審酌開鑑定報
    告係由專業機關人員本於其專業知識及儀器所作成，自具有
    證據能力。
(五)、另按被告以外之人於審判外之陳述，雖不符前4條之規定，
    而經當事人於審判程序同意作為證據，法院審酌該言詞陳述
    或書面陳述作成時之情況，認為適當者，亦得為證據，刑事
    訴訟第159條之5分別定有明文。查本判決以下所引用其餘被
    告以外之人於審判外之陳述，而不符合刑事訴訟法第159條
    之1至之159條之4之規定者，均經本院於審理時當庭提示而
    為合法之調查，公訴人、被告及辯護人均不爭執其證據能力
    ，復經本院審酌前開證據作成或取得之狀況，並無非法或不
    當取證之情事，復亦查無有何顯不可信之情況，自均有證據
    能力。
五、經查：
(一)、被告丁○○平日係在台北縣金山地區經營衝浪店，被告丙○
    ○則為被告丁○○之員工。被告丁○○前因於網路銷售防寒
    衣而結識顧客賴亮岑（英文名LISA），並得知賴亮岑在臺中
    市○○○路189巷3號經營「小惡魔酒吧」，遂於97年10月16
    日晚間，前往「小惡魔酒吧」拜訪賴亮岑，被告2人並與平
    日在「小惡魔酒吧」擔任調酒、陪酒工作之甲○飲酒聊天。
    俟「小惡魔酒吧」打烊後即翌日10月17日凌晨1時30分許，甲
    ○及同在「小惡魔酒吧」擔任陪酒、調酒之同事何青穎，乃
    分別騎乘機車搭載被告丁○○、丙○○，轉往位於臺中市○
    區○○街128巷6號之「自由酒吧」續攤飲酒，飲至凌晨2時
    30分許，被告2人則與甲○共同搭乘計程車返回甲○之住處等
    情，業據被告2人供承在卷，核與證人甲○、何青穎於原審審
    理時證述之情節相符（見原審卷第95、96、108頁），且證
    人甲○證稱：其對被告2人之生活、經濟及平日之交往狀況均
    不清楚等語（見原審卷第102頁反面），堪認被告2人與甲○
    於案發當天係初次見面，且除於認識後數小時內把酒言歡之
    外，並無任何特殊交情。
(二)、次就被告2人於案發當天何以前往甲○住處乙節，業據證人甲
    ○於原審審理時證稱：當晚其與被告2人聊天愉快，且因被
    告2人表示無過夜之場所，其乃好心留宿被告2人，而作此決
    定時其尚未酒醉等語明確（見原審卷第100頁）。而證人何
    青穎亦於原審審理時證稱：被告2人欲在甲○住處過夜之事係
    在「小惡魔酒吧」就講好，但談的過程其不清楚等語（見原
    審卷第108頁），足見被告2人並非趁甲○處於酒醉意識不清
    之狀況下，圖謀不軌而假借陪同其返家。再者，證人甲○復
    於原審審理時證稱：其租屋處有2間臥室，其中1間為其房間
    ，另1間則供友人徐美玲於借住時放置個人物品，然徐美玲
    均睡在客廳。其並未在租屋處放置男性衣物或盥洗用具。本
    案發生前，其亦未留宿客人在住處等語（見原審卷第99、10
    0、106頁），並有現場圖及現場照片附卷可參（見核退卷第
    50-62頁），且依卷附照片所示，該屋內之客房（即被告丙
    ○○當晚所睡之房間），僅為單人床之配置（見核退卷第58
    -61頁），是甲○打算如何妥善留宿2名男子，令人費解。況甲
    ○自承其身高為150公分、體重為42公斤（見原審卷第106頁
    反面），是縱認於正常精神狀態下，身形嬌小之甲○亦恐難
    敵2名成年男子聯手壓制，參酌證人甲○於原審審理時證稱：
    其為明德女中畢業，大學就讀1年後休學，嗣後在百貨公司
    專櫃上班，本件案發前已在「小惡魔酒吧」上班1年多，每
    天均需要喝酒等語（見原審卷第103頁反面），益見甲○並非
    少不更事，涉世未深之人，詎其竟毫無顧忌、任意留宿被告
    2人而使自己身陷險境之行徑，已與常情不符。
(三)、被告丁○○業於原審審理時供稱：甲○在「小惡魔酒吧」同
    意留宿其與丙○○時，即請渠等準備保險套。俟甲○騎乘機
    車搭載其由「小惡魔酒吧」前往「自由酒吧」之途中，即路
    過位於忠誠街之「萊爾富超商」，甲○遂要求其入內購買保
    險套，其則在店外將其中1個保險套交予丙○○等語（見原
    審卷第156、158頁）；及被告丙○○亦於原審審理時供稱：
    當天其所使用之保險套係丁○○所提供的等語（見原審卷第
    156頁），並有臺中市警察局98年11月11日中市警婦字第098
    0085226號函暨偵查報告（忠誠街103、105號確設有「萊爾
    富超商」）及電子地圖在卷足憑（見原審卷第71、72、161
    頁），參酌案發後，關於甲○之陰道採樣及陰道抹片，均未
    發現精子細胞，亦有內政部警政署刑事警察局98年3月6日刑
    醫字第0970196394號鑑驗書負卷足憑（見偵卷第15、16頁）
    ，足見被告2人與甲○發生性交行為時，確實均有配戴保險套
    無誤。而被告2人平日居住臺北縣市，案發當時僅係由臺北
    地區南下臺中訪友（賴亮岑），其等應無預期或預料將與女
    子發生性交行為而自行備妥保險套之可能。且被告2人對於
    臺中市○○○○路況均屬陌生，在與甲○及何青穎由「小惡
    魔酒吧」前往「自由酒吧」時，係由甲○與何青穎分別騎乘
    機車搭載被告丁○○、丙○○前往，在「自由酒吧」飲酒後
    ，被告2人即與甲○共乘計程車前往甲○住處，並一同進入甲○
    住處休憩，亦據甲○及證人何青穎於原審審理時證述屬實，
    則在此過程中，倘非甲○曾騎機車載被告丁○○前往購買保
    險套，被告2人將如何取得保險套？益見被告2人前開供述應
    屬真實。則甲○於留宿首次見面之陌生男子之餘，猶請對方
    購買保險套備用，衡情即係有意願與被告2人發生性交行為
    。
(四)、再按刑法第225條第1項之乘機性交罪，所謂「其他相類之情
    形」，係指被害人受他人為性交行為時，心意模糊，既無同
    意性交之理解，又無抗拒性交之能力，如昏暈、酣眠、泥醉
    等是（最高法院73年台上字第2526號判決要旨參照）。是該
    罪之成立，必須被害人因其身心障礙、缺陷或上開相類之情
    形，使其精神狀態及身體、言語反應均非正常致無從或難以
    表達性自主決定意思之程度而言。本件關於甲○於案發當天
    之精神狀況及遭被告2人乘機性交之過程，雖據甲○於原審審
    理時證稱：當天其在「自由酒吧」已經喝醉，其請店員幫忙
    叫計程車後，遂與被告2人一同返家。到家後，其已經醉到
    ，沒有力氣且一直吐，丁○○將其送入房間，嗣後丁○○即
    開始撫摸其身體、胸部，並將其衣服脫掉，其有說「我真的
    很累，我喝醉了，不要碰我」，因丁○○力氣太大，且其連
    推的力氣都沒有，丁○○復將其手抓住，故其身體也無法扭
    動反抗，丁○○旋即將陰莖插入其陰道內，其有聽到撕包裝
    紙的聲音，然不確定丁○○是否有戴保險套。嗣後丁○○將
    其推到丙○○睡的客房，丙○○亦撫摸其胸部後，以陰莖插
    入其陰道內，這次其並未聽到有何撕包裝紙之聲音，故未能
    分辨丙○○是否有戴保險套，結束後其則睡倒在丙○○身旁
    ，最後丁○○又進入丙○○房間將其拉回其房間內，再次以
    陰莖插入陰道內對其性侵害等語（見原審卷第95頁）。惟查
    ：
  1.被告丁○○堅稱：甲○並未以言詞拒絕與其發生性行為等語
    ，核與證人甲○於偵查中證稱：其遭被告2人性侵害之過程中
    ，均未以言詞反抗等語相符（見偵卷第9頁），是證人甲○於
    原審審理時方證稱遭丁○○第1次性交前，曾出言拒絕乙節
    ，尚難遽採。再證人何青穎於原審審理時證稱：其與甲○之
    工作性質需經常喝酒，渠等均瞭解自己之酒量為何，故其見
    甲 ○離開「自由酒吧」時應未喝到茫，且仍可以講話，表達
    亦很清楚等語（見原審卷第108頁、109頁反面），而甲○於
    案發後之同日上午就醫後之抽血檢驗結果，其血液中酒精濃
    度為19.74mg/dl，亦有林新醫院檢驗科所出具甲○之血清免
    疫學檢查檢驗結果附卷足憑（密封於偵卷後附證物袋內），
    復經內政部警政署刑事警察局98年10月21日以刑鑑字第0980
    144595號函覆稱，依中央警察大學蔡中志教授及相關機關針
    對國人酒精濃度與代謝率之實驗研究報告，國人平均每小時
    血液酒精濃度代謝率約為10mg/dl（見原審卷第46-54頁），
    是回溯計算甲○與被告2人發生性交行為時之血液酒精濃度約
    為99.74mg/dl【抽血時間依檢驗結果所載「申請時間上午11
    時30分」、甲○自承凌晨2時至3間前返抵住處（原審卷第100
    頁），兩者相距約8小時】，再依上開研究報告所附「身體
    酒精濃度與行為表現之關係表」所載（見原審卷第48頁），
    人之血液中酒精濃度為100mg/dl時，生理反應至多僅有說話
    含糊、腳步不穩之微醉狀態，況甲○於原審審理時亦自承：
    因當時其只想睡覺不想講話，並非無力氣講話等語明確（見
    原審卷第98頁反面），益見甲○於案發時尚非欠缺意思表達
    能力。又證人甲○復於原審審理時證稱：被告2人並無施以打
    罵、恐嚇等強暴、脅迫方式對其為性交行為等語（見原審卷
    第102頁），可見甲○在無足以令其畏懼而噤聲不語之客觀環
    境與條件下，竟未以言詞或哭喊抗拒被告2人之性交行為，
    要有疑義。
  2.證人甲○於原審審理時另證稱：其由「自由酒吧」離開時，
    因酒醉無法自己站立，需有人攙扶不然會整個人癱軟在地上
    ，故係由被告2人分別攙扶其腋下之方式返家，且其身體癱
    軟之情形持續至遭丙○○性侵害之後，始恢復一些體力而可
    以自己走動等語（見原審卷第106頁），然甲○上計程車時，
    係自己告知司機住處地址，下車後，亦係自行拿取鑰匙，先
    後開啟住處公寓之公用大門及3樓住家之大門進入屋內等情
    ，業據被告2人供述在卷（見原審卷第156頁反面），核與證
    人甲○於原審審理時證稱：「（有無告訴被告2人妳的住處地
    址？）沒有。」、「（計程車如何載妳回到住處？）是我本
    人跟司機講的。」、「（有無告訴被告2人妳住在幾樓？）
    我是自己按電梯上樓。」、「（到妳住處時，是何人去開門
    ？）我自己拿鑰匙開門。」、「進入大前，大樓有一個門，
    門有鎖，是我拿鑰匙開門，到了3樓之後要進入**號3樓房屋
    時，還有一個大門，也是我拿鑰匙開鎖開門。」、「（有無
    開丙○○所睡的客房冷氣、電燈？）我只有開燈。」等語相
    符（見原審卷第96頁反面、第97頁）。而甲○既能親口將其
    住址告知計程車司機、返家後接續拿取鑰匙開啟2道門鎖、
    清楚知悉其所住樓層而按電梯上樓、進入住處後開啟客房之
    電燈，此等情狀應可判定甲○於當時之意識尚非處於昏暈、
    酣眠、泥醉等心意模糊之狀態，是甲○證稱：其離開「自由
    酒吧」時，係處於全身癱軟無力而需仰賴他人各攙扶一邊腋
    下之酒醉狀態等語，自不足採信。甚且，證人甲○又於原審
    審理時證稱：丁○○於第1次性侵害後有拉其至浴室洗澡，
    過程中丁○○幫其擦抹沐浴乳後沖水，其全程均係站著。洗
    澡後其自行從床上拿取一件薄睡衣穿，嗣後其又被丁○○自
    床上拉起，並遭丁○○以拉手前進之方式走至丙○○睡覺之
    房間等語（見原審卷第97頁正、反面），更與其前揭證述「
    無人攙扶會全身癱軟在地」之身體狀況大相逕庭。復依前揭
    卷附「身體酒精濃度與行為表現之關係表」所載（見原審卷
    第48頁），人之血液中酒精濃度至少需高達170mg/dl時，方
    會有明顯酒醉至步履蹣跚之情形，且此與前揭推論甲○於案
    發時血液中酒精濃度約為99.74mg/dl間，尚有數個級距之差
    異，堪認甲○此部分證詞，亦難盡信。至證人即「自由酒吧
    」服務人員陳英俊於警詢時證稱：甲○離開「自由酒吧」時
    是否喝醉其不清楚，係何青穎告訴其甲○已喝醉而由朋友扶
    著離去等語在卷（見核退卷第14頁），是證人陳英俊既未親
    身見聞甲○之精神狀況，其證詞自難作為不利於被告2人之認
    定。
  3.證人甲○使用之行動電話門號有092*****61號、098*****46
    ；另何青穎使用之行動電話門號則有098*****98號、098***
    **49號等情，業據證人甲○、何青穎於原審審理時證述屬實
    （原審卷第99頁反面、109頁反面），並有甲○之092*****61
    號及何青穎之098*** **49號行動電話通聯調閱查詢單在卷
    可參（甲○部分附於核退卷密封證物袋內）。而依甲○之092*
    ****61號通聯紀錄顯示，甲○上開門號曾於97年10月17日凌
    晨3時16分58秒發話至0926****33號行動電話，通話秒數有
    43秒，顯見甲○於返回其住處之凌晨3時16分許，尚能手持其
    行動電話對外撥接0926****33號行動電話，亦足見其尚能清
    楚目視手機螢幕、按鍵、儲存之對方通訊門號，並加以操作
    ，且其與對方通話達43秒，亦已有一定程度之對談，此顯非
    處於泥醉、昏暈、酣眠、全身癱軟無力之人所可能之表現。
    而上開行動電話發話時間適為甲○指稱其與被告2人發生性交
    行為之時間前後，亦可見甲○與被告2人發生性交行為時，當
    非處於泥醉、全身癱軟無力之狀態。又甲○之098*****46號
    行動電話，於同日凌晨4時06分28秒，亦曾撥出至證人何青
    穎之098*****49號行動電話，雙方通話時間更長達210秒，
    其間當有相當程度之交談，可見甲○於同日凌晨4時許，亦當
    非處於泥醉、昏暈、酣眠、全身癱軟無力之狀態。另甲○之0
    92*****61號行動電話於同日凌晨5時03分39秒亦有發送簡訊
    至0955****06號，該0955****06號持有人隨即於同日凌晨5
    時03分44秒回傳簡訊至甲○之上開門號，亦足見甲○於同日凌
    晨5時許亦能手持行動電話發送簡訊，亦非處於所謂泥醉、
    昏暈、酣眠、全身癱軟無力之狀態。由上可見，甲○於返回
    住處後之凌晨3時許至5時許間，均能明確操作其行動電話對
    外撥出電話、交談及發送簡訊，其意識尚屬清楚，而非所謂
    泥醉、全身癱軟無力之狀態甚明。
  4.再證人甲○於原審審理時原證稱：其僅有聽到丙○○以手抽
    取衛生紙之聲音，不知道丙○○是否有射精等語（見原審卷
    第104頁反面、106頁正、反面），惟經原審法官質疑此與其
    警詢之證詞不符時，甲○始改稱：其當時確有感覺丙○○係
    射精在其胸部上，亦知道丙○○有以衛生紙擦拭等語明確（
    見原審卷第106頁反面），足見甲○於案發時對於外界事務知
    覺理會及判斷之能力，是否確因體內酒精之作用而有明顯之
    減損或喪失，更非無疑。另證人甲○於原審審理時證稱：其
    被丙○○性侵害後即睡倒在丙○○旁，之後再被丁○○拉回
    房間性侵害1次，之後也是酒醉無力睡著，醒來後見丁○○
    還在睡，遂至客廳打電話給何青穎告知遭被告2人性侵害之
    事，之後丁○○醒來步出房門，其遂急忙掛斷電話，並在客
    廳與丁○○聊天，聊天時意識狀態是清醒的，但頭及身體仍
    不舒服，聊天過程中其有至廚房倒水予丁○○飲用，迄至凌
    晨5時許，再與丁○○一起回房間睡覺，嗣因其再度睡著，
    被告2人何時離開其住處其不清楚等語（見原審卷第95頁反
    面、101頁反面、104頁、105頁反面），而於偵查中則證稱
    ：其完全清醒是翌日上午7、8時許，被告2人已離開等語（
    見偵卷第9頁），復參酌一般人倘因酒醉而有意識模糊或達
    昏睡不起之嚴重程度，同一狀態理當持續數小時不等之相當
    時間，惟依甲○上述證詞可知，其於案發當日凌晨3時許返抵
    家門起至翌日上午7、8時許間，其精神意識竟呈現時而昏睡
    、時而清醒且相互交替之情形，顯不合理。甚且，證人甲○
    於原審審理時自承：其遭被告2人性侵害後，心理很難過、
    害怕，也極度恐慌等語（見原審卷第101頁），然甲○與被告
    丁○○在客廳聊天時既已恢復意識，其卻未趁被告2人入睡
    之機會逃離住處求救已不尋常，嗣後竟在心理極度驚恐之狀
    況下，再度回到房間內與被告丁○○同床共眠，並任由自己
    熟睡以致被告2人何時離去均不自知，更令人費解，益見甲○
    證稱其因酒醉不能抗拒，而遭被告2人性交之情節，應不足
    採信。
(五)、證人甲○雖證稱：其趁丁○○睡覺之際，曾打電話予何青穎
    告知遭性侵害之事，然還沒講完即聽到丁○○開門之聲響，
    其旋即將電話掛斷等語，並確認卷附門號098*****46號行動
    電話，於97年10月7日凌晨4時6分許撥打門號098*****49號
    行動電話之通聯紀錄（見核退卷第48頁），即為其撥打予何
    青穎之該通電話（見原審卷第100頁反面、第101頁），而證
    人何青穎於原審審理時則證稱：甲○於電話中講完被性侵害
    後，突然說等一下再打，旋即掛掉電話，其一直在等該電話
    ，嗣後則睡著等語（見原審卷第108頁反面、第109頁、第11
    0頁反面），惟依上開通聯紀錄所示，甲○與何青穎該次通話
    時間為210秒，然於此長達3分半鐘之通話內容中，甲○竟未
    能及時請何青穎報警處理，何青穎亦不知所措僅苦候甲○之
    來電終至再度入睡，凡此均有違常理。雖證人甲○於原審審
    理時證稱：丁○○對其第1次性侵後，曾要求其打電話給甲○
    前來陪丙○○，其害怕被告2人會對何青穎不利，故未要求
    何青穎代為報警等語（見原審卷第101頁），惟又證稱：被
    告2人均無恐嚇其不得聲張性侵之事等語（見原審卷第106頁
    ），是依甲○終究未依被告丁○○之要求撥打電話予何青穎
    乙節以觀，足見甲○仍具備意思決定之自主能力，復參酌性
    侵害之被害人，縱於案發後會有無法冷靜思考、從容應對之
    創傷症候，惟第一時間基於人性本能，仍會亟思使自己盡快
    脫離險境，然甲○在無任何外力壓制其主觀意識之情形下，
    竟無視於自己仍與被告2人同處一室之危險情狀，猶煞費苦
    心憂及何青穎之安危，絕非合理。況何青穎並非至愚，其於
    報警後，必會由員警陪同前來甲○住處，又豈會容任被告2人
    恣意再逞惡行？是甲○及何青穎於案發後之應對態度，既與
    常情相悖，何青穎之證詞即不足作為不利於被告2人之認定
    。
(六)、至公訴意旨固依被告丙○○於偵查中之辯護人林誌誠律師庭
    呈之和解書影本（置於偵卷後附證物袋內），其上關於「誤
    會一場」、「誤會冰釋」之字眼遭刪除乙節，且林誌誠律師
    陳稱：係因被害人不同意該字眼始刪除等語（見偵卷第20頁
    ），因而認甲○證稱遭被告2人性侵害之證詞應堪信實等語。
    然互核證人甲○於原審當庭提出之和解書影本、被告丁○○
    之辯護人於原審準備程序提出之和解書正本（均置於原審卷
    後附證物袋內；另核被告丙○○之辯護人於原審提出之和解
    書正本與前揭偵查中之影本相符），則未見刪除「誤會一場
    」、「誤會冰釋」之情形，且證人甲○於原審審理時證稱：
    當時其係將和解書正本交由張慶達律師代為保管，不知為何
    僅有丙○○那份和解書有刪除「誤會一場」、「誤會冰釋」
    之情形等語（見原審卷第103頁）。而證人即甲○於和解時所
    委任之張慶達律師於原審審理時則證稱：其僅受甲○委任參
    與最後一次和解，和解書係由被告方面委任之林萬生律師提
    出，甲○當場有表示對和解書內容所載「誤會一場」、「誤
    會冰釋」等字眼有所疑義，然並未說明具體原因，其當時曾
    向甲○解釋一般於詐欺等案件如有達成和解，和解書上亦會
    有類似之記載，至於是否確係誤會，則需由偵審機關調查，
    俟甲○點收對方律師給付之和解金額後，甲○即在和解書上簽
    名，其並未刪除「誤會一場」、「誤會冰釋」之記載等語明
    確（見原審卷第152、153頁），足見甲○並未堅持要求刪除
    上開「誤會一場」、「誤會冰釋」之記載，否則豈會任由自
    己委任之張慶達律師所持有之和解書上未見任何刪減下，即
    逕予簽名？另和解之成立與否，與被告犯罪是否得以證明更
    屬二事，且參酌刑事案件之當事人於偵審程序外，為達和解
    目的無非需相互讓步及妥協，尚不得憑和解時之言談及態度
    ，作為評斷其等於偵審程序指述有無信憑性之依據，是公訴
    意旨此部分所指，尚有誤會。
(七)、被告丁○○另供稱：其與甲○於第2次性交後在客廳內聊天時
    ，甲○曾對其表示罹有胃痛宿疾，其告知甲○自己曾服用某種
    藥物後已有效改善過去之胃疾，其再寄該藥物給甲○，方會
    留下字條等語（見原審卷第111頁反面），並有被告丁○○
    所書寫留在甲○房間書桌上之字條附卷可參（見核退卷第54
    頁照片及第64頁字條），雖證人甲○於原審審理時否認罹患
    胃疾（見原審卷第95頁反面、第96頁），然證人何青穎於原
    審審理時證稱：其見甲○平日會胃痛，渠同事間因經常喝酒
    均有類似之毛病等語明確（見原審卷第110頁反面），益見
    被告丁○○所述非虛，是甲○於遭被告丁○○乘機性交2次後
    ，竟仍自在地與被告丁○○聊天並吐露胃疾等私事，更非合
    理。至前揭卷附內政部警政署刑事警察局所出具鑑驗書所示
    ，在甲○胸罩左、右外側採樣所得之精子細胞層，經鑑定結
    果，固與被告丁○○DNA-STR之型別相符（見偵卷第15、16
    頁），然被告丁○○於原審審理時供稱：其於第1次性交之
    初原本有戴保險套，然性交至中途，因動作激烈致保險套掉
    落地面，因已髒污故未再重戴，嗣則採體外射精，可能因此
    沾染到甲○之胸罩等語在卷（見原審卷第156頁），是依被告
    丁○○所供情節尚無何違常之處；另依卷附林新醫院所出具
    甲○之受理疑似性侵害事件驗傷診斷書所示（密封於偵卷後
    附之證物袋內），甲○於案發後就醫時，身體各處亦無明顯
    外傷，故上開鑑驗書及驗傷診斷書均不足作為不利於被告2
    人之認定。
(八)、基上所陳，甲○於酒後與被告2人為性交行為時，其仍有自我
    決定意思之能力，而非處於泥醉、全身癱軟無力之心意模糊
    狀態，甲○當係自願與被告2人為性交行為，自無所謂乘機性
    交之問題。而本案除告訴人甲○之唯一指證外，並無其他補
    強證據足以證明被告2人係於甲○酒醉不能抗拒之狀況下而乘
    機為性交行為，且告訴人甲○之指證又有上開重大瑕疵可指
    ，自難僅憑甲○具有重大瑕疵且與常情有違之證詞，即遽論
    被告2人有乘機性交之犯行。
六、綜上所述，公訴人所提出之證據不足以證明被告2人有何公
    訴意旨所指之乘機性交犯行，此外，復查無其他積極證據足
    以證明被告2人有何乘機性交之犯行，被告2人之犯罪自屬不
    能證明。原審以不能證明被告2人犯罪，而依刑事訴訟法第
    301條第1項規定，均諭知無罪之判決，經核認事用法，並無
    不合（原判決關於「丙○○」誤載為「何宗勳」，惟不影響
    於全案情節與判決之本旨）。檢察官上訴意旨認應就被告2
    人予以論罪科刑，而指摘原判決不當，經查為無理由，應予
    駁回。
據上論斷，應依刑事訴訟法第368條，判決如主文。
本案經檢察官乙○○到庭執行職務。
中    華    民    國    99    年    9     月    23    日
            刑事第八庭  審判長法  官  羅  得  村
                              法  官  李  雅  俐
                              法  官  簡  源  希
以上正本證明與原本無異。
檢察官如不服本判決應於收受送達後十日內向本院提出上訴書狀
，其未敘述上訴之理由者，並得於提起上訴後十日內向本院補提
理由書（均須按他造當事人之人數附繕本）「切勿逕送上級法院
」。

                              書記官  李  宜  珊

中    華    民    國    99    年    9     月    23    日

司法院資訊處製作；財團法人民間司法改革基金會備份。
